臺灣臺北地方法院民事判決　　　　　　 100年度訴字第3483號
原　　　告　黃金德
訴訟代理人　王怡惠律師
被　　　告　達銘生化科技股份有限公司
法定代理人　廖文儀
上列當事人間確認委任關係不存在事件，本院於民國100年9月21
日言詞辯論終結，判決如下：
    主      文
確認原告與被告間董事之委任關係不存在。
確認原告對被告之股東權不存在。
訴訟費用新臺幣貳萬伍仟肆佰捌拾伍元由被告負擔。
    事實及理由
一按股份有限公司應由董事長對外代表公司，惟公司與董事間訴
  訟，除法律另有規定外，則由監察人或股東會所選任之人代表
  公司為訴訟，公司法第208條第3項、第213 條分別定有明文，
  其立法目的乃恐董事長代表公司對董事起訴，難免有循私之舉
  。次按公司之清算，以董事為清算人，但本法或章程另有規定
  或股東會另選清算人時，不在此限；清算人於執行清算事務之
  範圍內，除本節有規定外，其權利義務與董事同，公司法第32
  2條第1項、第324 條亦分別著有規定。是董事原則上應為清算
  人，且清算人之權利義務與董事同，則董事以清算人身分對董
  事為訴訟，亦難免有循私之舉。依同一法理，仍不宜由董事以
  清算人身分對董事為訴訟。再查清算中，公司股東會與監察人
  依然存續，對董事之訴訟依法仍應由監察人或股東會所選任之
  人代表公司為之，始為適法（最高法院94年度台上字第230 號
  判決意旨參照）。查被告業於民國95年8月4日經主管機關核准
  解散登記，有被告之變更登記表在卷可稽（見本院卷第3-4 頁
  ），是被告即應行清算，而被告已於股東會選任其董事吳佳樺
  為清算人，是應以吳佳樺為清算人，對外代表公司。惟依前揭
  說明，本件為董事與公司間之訴訟，應以被告之監察人代表被
  告進行本件訴訟。依卷附被告之變更登記事項卡所載（見本院
  卷第4 頁），被告之監察人為廖文儀，故應以其為被告之法定
  代理人進行本件訴訟，合先說明。
二原告起訴主張：
  (一)伊非被告之股東及董事，卻遭他人冒用伊名義，偽造股東同
    意書、董事願任同意書、董事會會議記錄，登記為被告之股
    東及董事，且持有被告股份75,000股。實則伊未曾出資投資
    被告，亦從未出席被告股東會或董事會。伊因遭人冒名登記
    為被告股東及董事，而接獲財政部臺北市國稅局松山分局函
    ，要求伊就被告涉嫌虛設行號等節說明，且伊於98年間出資
    成立精食舖有限公司（下稱精食舖公司）並擔任該公司董事
    ，於向財政部臺北市國稅局中正稽徵所申請營業並設立登記
    時，因被告涉嫌虛設行號，致伊遭列為營業人全國稅籍異常
    管制檔股東，精食舖公司因而未獲准許辦理領用統一發票，
    嚴重影響伊之權利，惟伊對被告既無股東權存在，且伊與被
    告間亦無董事之委任關係，對此實有確認以保權益之必要。
  (二)聲明為：
    1.確認原告與被告間董事之委任關係不存在。
    2.確認原告對被告之股東權不存在。
三被告法定代理人廖文儀則到庭辯稱：伊未曾投資被告，被告實
  際經營者為葉洸揚及廖文玲，當初係廖文玲出面向伊借款，表
  明欲設立公司，還以伊名義向銀行借款，惟伊實際上並非被告
  股東，亦從未參加被告股東會或董監事會議；伊曾同意擔任被
  告之人頭股東，然伊有表示不要擔任負責人，伊於嗣後方知悉
  道葉洸揚及廖文玲將伊登記為被告監察人；另伊並不認識原告
  等語。
四得心證之理由：
  (一)按確認法律關係之訴，非原告有即受確認判決之法律上利益
    者，不得提起之，民事訴訟法第247 條前段定有明文。而該
    條所謂即受確認判決之法律上利益，係指因法律關係之存否
    不明確，致原告在私法上之地位有受侵害之危險，而此項危
    險得以對於被告之確認判決除去之者而言（最高法院42年台
    上字第1031號判例參照）。原告是否為被告之股東及董事，
    攸關原告對被告是否有身為股東及董事之權利義務關係，原
    告對此自有請求確認之法律上利益，其提起本件確認之訴，
    於法即無不合。
  (二)次按公司與董事間之關係，除本法另有規定外，依民法關於
    委任之規定，又稱委任者，謂當事人約定，一方委託他方處
    理事務，他方允為處理之契約，公司法第192條第4項及民法
    第528 條分別定有明文。查原告主張其經登記為被告股東及
    董事，核與卷附被告之變更登記表所載相符（見本院卷第 4
    頁）。而觀諸原告提出之陳報狀、委任狀上之原告簽名（見
    本院卷第28、37頁），與卷附被告93年11月3 日股東同意書
    、董事願任同意書、董事會會議記錄等文件上「黃金德」之
    簽名筆跡（見本院卷第7-10頁），以肉眼互相比對，無論筆
    觸、轉折、運筆法均有所不同，顯見前開被告公司文件上「
    黃金德」之簽名並非原告所為。且被告法定代理人廖文儀亦
    到庭稱：伊曾同意擔任被告之人頭股東，然伊實際上未曾投
    資被告，亦從未參加被告股東會或董監事會議；且伊曾表示
    不要擔任負責人，伊於嗣後方知悉遭登記為被告監察人；另
    伊不認識原告等語（見本院卷第36頁），顯見被告之相關登
    記事宜，核有與事實相悖之處，原告主張其係遭人冒用名義
    登記為被告股東及董事一節，應非虛妄，其非被告之股東，
    且兩造間並無董事之委任關係存在，應堪認定。準此，原告
    依民事訴訟法第247條第1項規定，訴請確認其對被告無股東
    權存在，且其與被告間並無董事之委任關係存在，為有理由
    ，應予准許。
  (三)本件事證已明，原告其餘主張及舉證，核與判決結果無影響
    ，爰不再一一論列，併予敘明。
五訴訟費用負擔之依據：民事訴訟法第78條。
中    華    民    國   100    年    9     月    28    日
                  民事第七庭    法  官  陳婷玉
以上正本係照原本作成
如對本判決上訴，須於判決送達後20日內向本院提出上訴狀。如
委任律師提起上訴者，應一併繳納上訴審裁判費。
中    華    民    國   100    年    9     月    28    日
                                書記官  吳鸝稻